【裁判字號】    98,上,312
【裁判日期】    990406
【裁判案由】    撤銷債權讓與
【裁判全文】
臺灣高等法院臺中分院民事判決           98年度上字第312號
上  訴  人  甲○○
訴訟代理人  林春榮律師
複 代 理人  楊大德律師
訴訟代理人  江銘栗律師
送達代收人  乙○○
視同上訴人  延維營造工程有限公司
法定代理人  丙○○
被 上 訴人  合迪股份有限公司
法定代理人  許明郭
訴訟代理人  丁○○
上列當事人間請求撤銷債權讓與事件，上訴人對於中華民國98年
7月30日臺灣彰化地方法院98年度訴字第319號第一審判決提起上
訴，本院於民國99年3月23日言詞辯論終結，判決如下：
    主  文
上訴駁回。
第二審訴訟費用由上訴人負擔。
    事實及理由
甲、程序方面：
一、按債權人依民法第244條第2項行使其撤銷權，如僅請求撤銷
    債務人之行為，則應以行為當事人為上訴人，即其行為為單
    獨行為時，應以債務人為上訴人，其行為為雙方行為時，應
    以債務人及其相對人為上訴人，故其行為當事人有數人時，
    必須一同被訴，否則應認其當事人之適格有欠缺，最高法院
    著有28 年上字第978號判例可資參照。又民事訴訟法第56條
    第1項第1款，所謂共同訴訟人中一人之行為，有利益於共同
    訴訟人或不利益於共同訴訟人，係指於行為當時就形式上觀
    之，有利或不利於共同訴訟人而言。非指經法院審理結果有
    利者其效力及於共同訴訟人，不利者其效力不及於共同訴訟
    人而言，故共同訴訟人中之一人，對於下級法院之判決聲明
    不服提起上訴，在上訴審法院未就其內容為審判之前，難謂
    其提起上訴之行為對於他共同訴訟人不利，其效力應及於共
    同訴訟人全體，即應視其上訴為共同訴訟人全體所為。（最
    高法院52年台上字1930號判例參照）。本件被上訴人於原審
    起訴以延維營造工程有限公司（下稱延維公司）與甲○○為
    共同被告，主張依民法第244條第2項規定，請求撤銷延維公
    司與甲○○間之債權讓與行為；經原審就此部分為被上訴人
    勝訴之判決，依上說明，本件撤銷債權讓與訴訟，對延維公
    司與甲○○即有合一確定之必要。則甲○○提起上訴，其上
    訴效力應及於未提起上訴之延維公司，應逕列延維公司為視
    同上訴人，合先敘明。
二、視同上訴人延維公司經合法通知，未於言詞辯論期日到場，
    核無民事訴訟法第386條所列各款情形，爰依被上訴人之聲
    請，由其一造辯論而為判決。
乙、實體方面：
壹、兩造之陳述
一、被上訴人部分：
（一）被上訴人於原審起訴主張略以：被上訴人執有視同上訴人
      延維公司及訴外人曹榮裕、丙○○等3人分別於96年10月3
      日、97年3月19日共同簽發、面額新臺幣（下同）2,752,0
      00元及4,771,200元、到期日均為97年6月7日，並免作成
      拒絕證書之本票共2紙，詎屆期為付款之提示，僅部分付
      款，仍分別有1,458,400元、476萬元未獲付款，迭經催討
      均置之不理，經聲請支付命令由原法院以97年度司促字第
      12191、12190號裁定確定在案。被上訴人為保債權之受償
      ，以上開2筆本票債權聲請原法院核發假扣押民事裁定後
      ，並辦理提存及聲請假扣押強制執行，就視同上訴人延維
      公司對原審被告彰化縣政府（下稱彰化縣政府）之「彰化
      縣伸港鄉戶政事務所、衛生所、分駐所、消防分隊聯合辦
      公大樓興建工程」（簡稱伸港鄉聯合大樓工程、系爭工程
      ）工程款債權，經原法院分別以97年度執全清字第826號
      、97年度執全甲字第87 1號發給扣押執行命令在案，惟視
      同上訴人延維公司僅支付1萬元後便即分文未償。上訴人
      甲○○、視同上訴人延維公司等2人在被上訴人就第1筆本
      票債權於97年6月23日完成假扣押執行後，為防止工程款
      債權遭執行扣押，遂於97年6月26日訂立債權讓與契約，
      由視同上訴人延維公司將對彰化縣政府之上開工程款轉讓
      予上訴人甲○○，致被上訴人第2筆本票債權於97年6月30
      日所為之假扣押執行遭上訴人甲○○對該扣押命令提起第
      三人異議之訴，經原法院以97年訴字第563號判決97年度
      執全甲字第871號之執行程序應予撤銷，致被上訴人之債
      權無從受償。視同上訴人延維公司對外所簽發之票據自97
      年6月4日起便因存款不足遭退票，截至98年3月25日止，
      已有60張退票未註銷，金額共計29,732,727元，且其名下
      已無財產足供清償其債務。而債權讓與前，上訴人甲○○
      、視同上訴人延維公司均知悉工程款遭扣押一事，視同上
      訴人延維公司為債權讓與行為而減少財產時，其資產、信
      用、勞務等已無力清償債務，且上訴人甲○○於原法院97
      年度訴字第616號撤銷債權讓與事件中自承視同上訴人延
      維公司大小章、或花壇農會帳戶存摺、印鑑章均由其在保
      管，依此上訴人彰化縣政府支付之工程款撥入視同上訴人
      延維公司於花壇農會帳戶後，上訴人甲○○即可自由領取
      ，並無與視同上訴人延維公司成立債權讓與契約之必要，
      顯見上訴人甲○○知悉該工程款遭他債權人扣押，始須另
      訂債權轉讓契約。綜上，被上訴人依民法第244條第2項規
      定，請求撤銷視同上訴人延維公司與上訴人甲○○間之債
      權讓與行為等語。
（二）被上訴人於本院補充陳述略以：原法院97年度執全清字第
      826號假扣押執行案之扣押款項，非如上訴人甲○○所陳
      已提存於原法院提存所，而係因彰化縣政府之聲明異議致
      被上訴人執行無結果，換發債權憑證在案；然彰化縣政府
      竟核撥工程款3,559,018元與上訴人甲○○。被上訴人為
      保權益，於收受原審撤銷視同上訴人延維公司與上訴人甲
      ○○間債權讓與之判決後，發函彰化縣政府，並再具狀聲
      請強制執行，彰化縣政府始實行前開假扣押強制執行應為
      之行為。彰化縣政府顯然不認同被上訴人就原法院所為之
      97年執全清字第826號、97年執乙字第27769號之執行命令
      。而被上訴人前開所陳債權金額1,458,400元併同另筆契
      約之債權金額4,373,600元作為訴訟標的，請求原法院撤
      銷上開債權讓與，依法並無不合。上訴人甲○○另抗辯被
      上訴人聲請扣押之債權金額低於其受讓之債權總額，撤銷
      全部債權讓與為無理由云云。然債務人之全部財產為全體
      債權人債權之總擔保，撤銷債權讓與為形成之訴，撤銷行
      為無從分割，上訴人甲○○所言，依法自有未洽。而系爭
      工程承攬契約之當事人為上訴人彰化縣政府與視同上訴人
      延維公司，視同上訴人延維公司承攬所得報酬，於依法讓
      與前，當然為其所有之財產，依債之相對性，亦僅其可請
      款。上訴人甲○○先稱與視同上訴人延維公司合作施作系
      爭工程，因視同上訴人延維公司得標後，財務發生困難，
      方由其單獨施作；上訴人甲○○另改稱與視同上訴人延維
      公司間為借牌關係，所言前後矛盾，其雖依此主張工程款
      為其所有，惟法律上仍應歸視同上訴人延維公司所有。縱
      借牌一情屬實，上訴人甲○○亦非承攬契約之當事人，無
      從因借牌取得對上訴人彰化縣政府之債權，況上訴人甲○
      ○施作所生債權，可向視同上訴人延維公司請求，自身權
      益並無受損。再者，不論上訴人甲○○與視同上訴人延維
      公司間為次承攬或借名承攬之關係，上訴人甲○○與上訴
      人彰化縣政府間既無何法律關係，雖工程款撥入視同上訴
      人延維公司之農會帳戶後，隨即轉帳存入上訴人甲○○之
      農會帳戶，亦尚不能認定為債權讓與之存在。又視同上訴
      人延維公司簽發在外之支票自97年6月4日起，因存款不足
      遭退票達3,000餘萬元，視同上訴人延維公司既有財務困
      難在先，大量、大額退票情事在後，上訴人甲○○並知悉
      前開假扣押債權乙節，加上其於工程界之關係，則其推稱
      受益時不知情，令人難以信服等語。
二、上訴人甲○○部分：
（一）上訴人甲○○於原審答辯略以：視同上訴人延維公司承攬
      系爭伸港鄉聯合大樓興建工程之工程款債權，業於97年6
      月26日完成債權讓與予上訴人甲○○，此有債權移轉契約
      書可證，而被上訴人另一筆債權即原法院97年度執全字第
      871號裁定之債權於97年6月30日向原法院聲請假扣押，係
      在系爭工程債權讓與之後，故於97年6月18日彰化縣政府
      通知工程款遭扣押後，於97年6月26日完成前揭債權讓與
      行為，上訴人甲○○尚不知有被上訴人所指原法院97年度
      執全字第871號裁定之債權存在，故與民法第244條第2項
      之規定不符。再按債權讓與係屬準物權行為具獨立性，於
      讓與契約發生效力時，債權即移轉於受讓人，其原因關係
      之存否，於既已成立生效之債權讓與契約並無影響。是以
      債權讓與為清償債務之方法，縱其債務不存在，亦僅生讓
      與人得否請求受讓人返還不當得利之問題，要難謂其不生
      債權移轉之效力，此有最高法院所著92年度台上字第624
      號裁判要旨可參。系爭工程係由上訴人甲○○以視同上訴
      人延維公司之名義發包施作，並由上訴人甲○○墊付前揭
      工程款，此為被上訴人於原法院97年訴字第563號案件言
      詞辯論期日自認之事實，更有相關支出上訴人甲○○所簽
      發之票據存根，及卷附債權轉讓之公證契約及所附會算單
      及支票明係可證，是上訴人甲○○據以向彰化縣政府領取
      工程款，係經視同上訴人延維公司同意，自屬有據；且本
      件工程之開銷，及因當時工程物價高漲，早已超過得標時
      預期之物價，且於雙方債權移轉後，上訴人甲○○亦繼續
      墊付工程款予下包，只是當時債務支票尚未到期且時間緊
      迫，而未及計入。況此部分有無需要扣除已領款項，係視
      同上訴人延維公司與上訴人甲○○雙方結算之問題，其原
      因關係之存否，於既已成立生效之債權讓與契約並無影響
      ，非民法第297條所定債權讓與之生效要件，參諸前揭最
      高法院所著92年度台上字第624號裁判要旨，被上訴人主
      張撤銷上訴人甲○○、視同上訴人延維公司間之債權移轉
      行為，依法無據等語。
（二）上訴人甲○○於本院補充陳述略以：系爭工程債權於97年
      6月26日完成債權讓與行為時，上訴人甲○○僅收受原法
      院97年度執全清字第826號假扣押執行命令，而未收受原
      法院97年度執全字第871號假扣押執行命令。被上訴人就
      上訴人甲○○受讓後者所載債權之際，已知悉被上訴人為
      債權人乙節，未舉證以實其說，而前者所載債權業經彰化
      縣政府提存於法院，未在前開債權移轉範圍內，被上訴人
      就此部分之債權，並未受損，亦為被上訴人所自承；是本
      件應不符民法第244條第2項之得撤銷債權讓與規定，原審
      就此部分之認定，容有違誤。又系爭工程係因視同上訴人
      延維公司無力施作，約定由上訴人甲○○次承攬施作，視
      同上訴人延維公司則將對彰化縣政府所得請領之各期工程
      款、押標金等一切請求權，讓與上訴人甲○○。工程款依
      上訴人甲○○施作進度，按期經彰化縣政府驗收完畢而生
      ，與視同上訴人延維公司無涉；若無上訴人甲○○之施作
      ，亦無系爭債權發生，則視同上訴人延維公司將系爭工程
      款債權移轉予上訴人甲○○，對其本身可供擔保之資產，
      並無減少，與民法第244條第2項規定不同。況本件工程款
      係上訴人甲○○聲請彰化縣政府驗收後，由後者將款項匯
      入視同上訴人延維公司交由上訴人甲○○保管使用之帳戶
      ，而由上訴人甲○○持視同上訴人延維公司交付之帳戶印
      章提取，足證視同上訴人延維公司所得請領各期工程款，
      均由上訴人甲○○取得，上訴人甲○○亦早於原法院97年
      度執全字第871號裁定聲請假扣押債權前，即至遲於96年
      12月7日由視同上訴人延維公司帳戶取得工程款入戶後，
      受讓視同上訴人延維公司對彰化縣政府就系爭工程之權利
      與義務，系爭債權移轉契約，自無損害被上訴人債權之情
      。視同上訴人延維公司與上訴人甲○○之債權讓與書雖於
      97年6月26日作成，惟此舉旨在避免紛爭與對上訴人彰化
      縣政府發生效力，非於該日始為讓與，依被上訴人97年度
      執全第1820、1862號假扣押聲請狀所載，其係於97年6月7
      日取得視同上訴人延維公司簽發之本票，顯於上訴人甲○
      ○受讓債權之後，被上訴人自不得行使撤銷權。再參最高
      法院55年台上字第2839號判例意旨，上訴人甲○○與視同
      上訴人延維公司間之債權讓與，係以清償視同上訴人延維
      公司債務，非以損害被上訴人對其之債權為目的，亦非屬
      民法第244條所指之詐害行為，對照破產法第79條，清償
      行為亦不能撤銷。另被上訴人對視同上訴人延維公司聲請
      假扣押之債權額，少於上訴人甲○○受讓債權後，至98年
      4月6日止，對彰化縣政府之19,395,217元債權額，被上訴
      人請求撤銷債權讓與之全部，顯無理由等語。
三、視同上訴人延維公司部分：
    視同上訴人延維公司未於原審與本院言詞辯論期日到場，亦
    未提出書狀作何聲明或陳述。
貳、被上訴人於原審聲明求為判決：(一)延維公司與甲○○就延
    維公司於彰化縣政府之工程款債權（含工程款、解約金、保
    固金、押標金、履約保證金、保留金）於97年6月26日所為
    之債權讓與行為應予撤銷；(二)甲○○於97年6月26日起，
    自彰化縣政府受領之金錢債權（工程款債權）應回復原狀。
    經原審就上開聲明（一）部分，為被上訴人勝訴之判決，並
    駁回被上訴人就上開聲明（二）之請求。被上訴人就原審駁
    回上開聲明（二）之請求部分，未據聲明不服。上訴人甲○
    ○則就原審不利其判決部分，提起上訴，並上訴聲明：（一
    ）原判決不利於上訴人部分廢棄；（二）上開廢棄部分，被
    上訴人在第一審之訴駁回；（三）第一、二審訴訟費用均由
    被上訴人負擔。被上訴人則答辯聲明：（一）上訴駁回；（
    二）訴訟費用由上訴人負擔。
參、兩造不爭執事實與爭點：
一、兩造不爭執事實
（一）被上訴人執有視同上訴人延維公司及訴外人曹榮裕、丙○
      ○等三人分別於96年10月3日、97年3月19日共同簽發、面
      額2,752,000元及4,771,200元、到期日均為97年6月7日，
      並免作成拒絕證書之本票共二紙，因屆期為付款之提示，
      尚有476萬元未獲付款；經被上訴人聲請支付命令，由原
      審核發97年度司促字第12191、12190號裁定確定在案。
（二）被上訴人以上開二筆本票債權向原審聲請假扣押裁定後，
      聲請假扣押強制執行視同上訴人延維公司對彰化縣政府之
      工程款債權，經原審分別以97年度執全清字第826號、97
      年度執全甲字第871號發給扣押命令在案。視同上訴人延
      維公司僅支付1萬元後即分文未償。
（三）上訴人甲○○、視同上訴人延維公司於97年6月26日訂立
      債權讓與書面契約，內容記載視同上訴人延維公司將對彰
      化縣政府之工程款轉讓予上訴人甲○○；被上訴人就第2
      筆本票債權於97年6月30日所為之假扣押執行，因上訴人
      甲○○對該扣押命令提起第三人異議之訴，經原審97年度
      訴字第563號民事判決、本院97年度上易字第413號民事判
      決撤銷原審97年度執全甲字第871號之執行程序確定在案
      。
（四）視同上訴人延維公司於95年12月29日向彰化縣政府承攬伸
      港鄉聯合大樓工程並訂立承攬契約，該工程業於97年11月
      26日驗收完畢，當時視同上訴人延維公司得向彰化縣政府
      主張之工程債權為：１、工程款結算後之金額為49,440,8
      29元（含物調整款5,541,960元；２、保固保證金為877,9
      78元；３、履約保證金為4,416,850元（係由延維公司以
      設定質權之定期存單繳納之）；４、保留款：1,745,292
      元，依規定於工程竣工驗收合格後，於尾款一併給付。彰
      化縣政府已給付之款項如下：１、第一、二期工程款已由
      延維公司於96年11、12月分別領取9,679,842元、10,895,
      342元；（上開兩筆工程款存入延維營造工程有限公司設
      在花壇鄉農會第8959之8號活期帳戶後，同日即以取款憑
      條由甲○○提領）２、第三、四期工程款則由延維公司出
      具發票後，由甲○○分別於97年10月及98年3月分別領取
      3,559,018元、5,622,422元；３、履約保證金：已於97年
      3月發給質權消滅通知書，金額為2,208,425元；４、因違
      反契約規定之罰款及驗收扣款計有525,614元；５、因原
      審96年度執全甲字第425號執行命令，而支付原審1,971,7
      99元。本工程尚未給付如下：１、因債權轉讓及原審、彰
      化行政執行處執行命令致債權尚有爭議，暫緩給付者計有
      14,535,387元；２、因台電補助款尚未到府，故尚未給付
      1,773,427元；３、保固保證金877,978元；４、作為履約
      保證金之定期存款單，計有2,208,425元尚未發給質權消
      滅通知書。
二、兩造爭點：
    被上訴人主張依民法第244條第2項，請求撤銷上訴人甲○○
    與視同上訴人延維公司間之債權讓與行為，有無理由？
肆、得心證之理由：
一、按債務人所為之有償行為，於行為時明知有損害於債權人之
    權利者，以受益人於受益時亦知其情事者為限，債權人得聲
    請法院撤銷之，民法第244條第2項定有明文。次按債權人行
    使民法第244條規定之撤銷權，以債務人之行為有害及債權
    ，為其要件之一。此之所謂害及債權，乃指債務人之行為，
    致積極的減少財產，或消極的增加債務，因而使債權不能獲
    得清償之情形（最高法院81年台上字第207 號判決）。民法
    第244條第1項及第2項所謂「有害及債權」或「害於債權人
    之權利」，係指債務人陷於無資力之狀態而言（最高法院95
    年台上字第1741號判決）。又債務人之全部財產為全體債權
    人之總擔保，債權人於債權之共同擔保減少，致害及全體債
    權人之利益時，得行使撤銷權，即撤銷權之規定，旨在保障
    全體債權人之利益為目的。
二、上訴人甲○○與視同被上訴人延維公司間就系爭工程施作之
    法律關係，上訴人甲○○於另案國產實業建設股份有限公司
    訴請撤銷上訴人甲○○與視同被上訴人延維公司間債權轉讓
    事件（原審97訴字第616號）中主張係與視同上訴人延維公
    司合夥施作系爭工程，因視同上訴人延維公司得標後，財務
    發生困難，方由其單獨施作；於本件原審則主張其以視同上
    訴人延維公司之名義發包施作，並由其支付工程款；於本院
    則主張為次承攬關係。另證人即鑫崇揚建材有限公司負責人
    張建文於原審另案97訴字第616號事件審理中到庭證稱：「
    （張建文）彰濱工業區縣府工程是被告甲○○向其買鋼筋」
    ，證人許欽章證稱：「玖佳億工程行是我太太周金蘭開的，
    其向甲○○承攬伸港鄉○○段、衛生所、地政課、派出所四
    個單位板模興建工程，定作人是延維公司，是甲○○找其施
    工的，並向他請款」等語（見原審卷第109至111頁）；而上
    訴人甲○○所提出廠商出具之證明書二十八紙，均載渠等有
    施作延維公司承攬之伸港鄉聯合大樓工程，並由甲○○支付
    工程款等語（見原審卷第137至164頁）。足認，系爭伸港鄉
    聯合大樓工程實際上確係上訴人甲○○所施作，不論其與視
    同上訴人延維公司就系爭工程施作之法律關係為何，上訴人
    甲○○代視同上訴人延維公司施作系爭工程，即有對價關係
    存在，是渠等間97年6月26日關於系爭工程款之債權轉讓契
    約應屬有對價關係存在之有償行為，應堪認定。
三、查，系爭工程承攬契約之當事人為上訴人彰化縣政府與視同
    上訴人延維公司，視同上訴人延維公司承攬所得報酬，於依
    法讓與前，當然為其所有之財產，並為全體債權人之總擔保
    。而上訴人甲○○與視同被上訴人延維公司間就系爭工程之
    施作，不論其間之法律關係為何，均為其與延維公司間之另
    一法律關係，上訴人甲○○既非系爭工程承攬契約之當事人
    ，其對系爭工程款均無直接請求權，視同上訴人延維公司就
    系爭工程所得請求之承攬報酬，於依法讓與前，當然為其所
    有之財產，並為其全體債權人之總擔保。次查，上訴人甲○
    ○、延維公司等二人係在97年6月23日收受被上訴人以本票
    債權聲請法院核發97年度執全清字第826號假扣押執行命令
    ，知悉被上訴人扣押彰化縣政府系爭工程款債權，發現視同
    上訴人延維公司財務出現問題，才要求視同上訴人延維公司
    將該工程債權讓與上訴人甲○○等情，業經上訴人訴訟代理
    人於另案原審97訴字第616號撤銷債權讓與事件中，於97年
    8月19日言詞辯論時自承在卷，此有上開言詞辯論筆錄附原
    審卷可參（見原審卷第91頁反面）。另上訴人甲○○本人於
    上開事件審理中，亦於98年4月28日言詞辯論時自承：「…
    延維公司實際負責人曹榮裕，他是上訴人延維公司法定代理
    人的先生…之所以會簽立債權讓與書是因為延維公司的其他
    債權人對本件工程款聲請假扣押，我認為我的權益不保，所
    以才與曹榮裕說要他把權利讓給我，他叫丙○○來與我簽立
    債權轉讓書，轉讓書後面的明細表全部都是我付的」在卷，
    此有上開言詞辯論筆錄附原審卷可參（見原審卷第120頁反
    面）。又視同上訴人延維公司名下資產僅有三部自小車客，
    亦即視同上訴人延維公司除系爭工程款債權外，亦無其他任
    何高價值可供清償債權人債權之資產存在，此有財政部台灣
    省中區國稅財產歸屬資料清單可稽（見原審卷第28、29頁）
    。而債務人之全部財產為全體債權人債權之總擔保，是上訴
    人甲○○與視同上訴人延維公司為系爭債權轉讓行為時，顯
    然均明知其債權讓與行為將有損害於包括被上訴人在內之視
    同上訴人延維公司其他債權人之債權情事存在；故被上訴人
    依民法第244條第2項規定，請求撤銷上訴人甲○○與視同上
    訴人延維公司間關於系爭工程款之債權轉讓行為，於法尚無
    不合。
三、上訴人另抗辯：本件工程款係上訴人甲○○聲請彰化縣政府
    驗收後，由後者將款項匯入視同上訴人延維公司交由上訴人
    甲○○保管使用之帳戶，而由上訴人甲○○持視同上訴人延
    維公司交付之帳戶印章提取；故上訴人甲○○至遲於96年12
    月7日由視同上訴人延維公司帳戶取得工程款入戶後，即受
    讓視同上訴人延維公司對上訴人彰化縣政府就系爭工程之債
    權；而視同上訴人延維公司所簽發給被上訴人之本票債權時
    間為97年3月19日，是在系爭債權讓與之後，不得行使民法
    第244條第2項之撤銷權等語；被上訴人則否認上訴人甲○○
    於96年12月7日即已受讓視同上訴人延維公司對彰化縣政府
    之工程款債權。查，上訴人甲○○、延維公司等二人係在97
    年6月23日收受被上訴人以本票債權聲請法院核發97年度執
    全清字第826號假扣押執行命令，知悉被上訴人扣押彰化縣
    政府系爭工程款債權，發現視同上訴人延維公司財務出現問
    題，才要求視同上訴人延維公司將該工程債權讓與上訴人甲
    ○○等情，已如上述，並有債權移轉契約書可證。上訴人甲
    ○○嗣於本院改稱其至遲於96年12月7日由視同上訴人延維
    公司帳戶取得工程款入戶後，即受讓系爭工程款債權，自難
    採信。又查，系爭工程承攬契約之當事人為彰化縣政府與視
    同上訴人延維公司，上訴人甲○○與視同上訴人延維公司間
    就系爭工程之施作，不論係基於何種法律關係，均為其與視
    同上訴人延維公司間之關係；視同上訴人延維公司縱將其領
    取系爭工程款之帳戶印章交由上訴人甲○○保管，並同意由
    上訴人甲○○逕行領取，亦係基於上訴人甲○○與視同上訴
    人延維公司間之關係，非當然即為債權轉讓；而上訴人甲○
    ○就其自96年12月7日起即受讓系爭工程債權，並未提出其
    他積極證據，以為證明；且彰化縣政府係在收到經法院公證
    之97年6月26日債權讓與通知，始知悉上訴人甲○○與視同
    上訴人延維公司間有關系爭工程款債權轉讓之事實。是上訴
    人甲○○抗辯其自96年12月7日起即受讓系爭工程債權，自
    難憑信。
四、上訴人甲○○另抗辯：被上訴人聲請扣押之債權金額低於其
    受讓之債權總額，撤銷全部債權讓與為無理由等語。惟查，
    視同上訴人延維公司對外所簽發之票據自97年6月4日起便因
    存款不足遭退票，至98年3月25日止，已有60張退票未註銷
    ，金額共計29,732,727元；另至98年9月21日止，未清償註
    銷之退票計69張，金額達31,239,727元；另視同上訴人延維
    公司名下除有三部車輛外亦無其他任何高價值可供清償債權
    人債權之資產存在等情，此有被上訴人所提出之台灣票據交
    換所有關視同上訴人延維公司第二類票據信用資料查詢單及
    財政部台灣省中區國稅財產歸屬資料清單可參（見原審卷第
    25至28頁、本院卷第45至47頁）。而債務人之全部財產為全
    體債權人之總擔保；撤銷債權讓與為形成之訴，撤銷行為無
    從分割。是上訴人甲○○此部分之抗辯，亦無可採。
五、綜上所述，被上訴人依據民法第244條第2項之規定，請求撤
    銷上訴人甲○○與視同上訴人延維公司間就視同上訴人延維
    公司對於彰化縣政府系爭工程款債權（含工程款、解約金、
    保固金、押標金、履約保證金、保留金）於97年6月26日所
    為之債權讓與行為，洵屬有據，應予准許。原審就此部分為
    被上訴人勝訴之判決，於法並無不合。上訴意旨指摘原判決
    不當，求予廢棄改判，為無理由，應予駁回其上訴。
六、本件事證已臻明確，兩造其餘陳述與舉證，經審酌後，認於
    本件判決結果不生影響，無予逐一論述之必要，附此敘明。
七、據上論結，本件上訴為無理由，依民事訴訟法第463條、第
    385條第1項前段，第449條第1項、第78條、第85條第1項前
    段，判決如主文。
中    華    民    國    99    年    4     月    6     日
                民事第二庭    審判長法  官  邱森樟
                                    法  官  蔡秉宸
                                    法  官  翁芳靜
以上正本係照原本作成。
如對本判決上訴，須於收受判決送達後20日內向本院提出上訴書
狀，其未表明上訴理由者，應於提出上訴後20日內向本院提出上
訴理由書（須按他造人數附具繕本）。
上訴時應提出委任律師為訴訟代理人之委任狀。具有民事訴訟法
第466條之1第1項但書或第2項之情形為訴訟代理人者，另應附具
律師及格證書及釋明委任人與受任人有該條項所定關係之釋明文
書影本。
                                    書記官  粘銘環
中    華    民    國    99    年    4     月    6     日
                                                      Ｓ

司法院資訊處製作；財團法人民間司法改革基金會備份。
